最高法院刑事判決　　　　　　　　　　　　　　　九十一年度台上字第二０七九號
　　上　訴　人　甲○○
　　選任辯護人　梁
右上訴人因貪污案件，不服台灣高等法院中華民國九十一年二月一日第二審判決（九
十年度上字第一三五一號，起訴案號：台灣桃園地方法院檢察署八十七年度偵字第一
０九二八號），提起上訴，本院判決如左：
    主  文
上訴駁回。
    理  由
按刑事訴訟法第三百七十七條規定，上訴於第三審法院，非以判決違背法令為理由，
不得為之。是提起第三審上訴，應以原判決違背法令為理由，係屬法定要件。如果上
訴理由狀並未依據卷內訴訟資料，具體指摘原判決不適用何種法則或如何適用不當，
或所指摘原判決違法情事，顯與法律規定得為第三審上訴理由之違法情形，不相適合
時，均應認其上訴為違背法律上之程式，予以駁回。本件原判決認定上訴人甲○○原
係行政院國軍退除役官兵輔導委員會桃園榮譽國民之家（以下稱桃園榮家）長壽堂之
堂長。依照該榮家頒行規定，負責保管重癱瘓及癡呆榮民之存摺及印章，為依據法令
從事公務之人員。基於意圖為自己不法所有之概括犯意，竟利用保管榮民朱少武、蔣
子興及羅朝德存摺及印章之機會，連續持其保管之朱少武、蔣子興之印章盜蓋印文於
郵局取款條上，偽造朱少武、蔣子興之名義制作取款文書，自行持向桃園縣八德市更
寮腳郵局提領現金共十次。另將羅朝德之印章及存摺交由不知情之工友江朝金，由江
朝金盜蓋羅朝德印文於取款條上，偽造羅朝德名義制作取款文書，向該局提領現金一
次。致使該郵局誤以為係朱少武、蔣子興及羅朝德等人欲領回存款，致陷於錯誤，如
數給付，總計利用主管事務之便明知違背法令，直接圖得新台幣（下同）七十萬三千
元不法之利益，因而獲得利益，致足生損害於朱少武、蔣子興、羅朝德等情。係以上
開事實，業據上訴人於桃園調查站訊問時自白不諱，上訴人於偵查中坦承將被害人等
三人之郵局存摺及提領私章集中保管，核與證人江中泉亦陳稱其將其保管之蔣子興私
章交給被告保管，及證人即桃園榮家工友江朝金證稱：其依上訴人指示持所交付之羅
朝德郵局存摺及私章至郵局提領二十五萬元等語相符，復有桃園縣八德市更寮腳郵局
函送原審之羅朝德名義郵局提款單，及被害人朱少武、羅朝德及蔣子興三人之郵局存
摺影本附卷足稽。並以上訴人所辯：其係經過朱少武、蔣子興同意，向該二人借款，
並非盜領存款。至於羅朝德欲做墓地，請其代為處理，遂提領二十五萬元備用，並非
擅自領取，且當時其只負責保管他們三人之存摺，印章是他們自己保管，當時是因為
他們行動不方便，所以由其代為提領云云，為不可採取，於理由內詳予旨駁說明。事
證明確，上訴人犯行洵堪認定。因而撤銷第一審判決，依牽連關係從一重適用貪污治
罪條例第六條第一項第四款之規定，改判論處上訴人連續依據法令從事公務之人員，
對於主管之事務，明知違背法令，直接圖自己不法利益，因而獲得利益罪刑，已詳述
其所憑之證據及其認定之理由，所為論斷與卷內證據資料相符，從形式上觀察，並無
認定事實不依證據或有何採證違背證據法則等違法情形存在。上訴意旨略以：依證人
奚偉國及李仲柏之證言，榮民之印章未隨同存摺交由堂長或榮家人員保管，原判決對
於朱少武、羅朝德之印章為何由上訴人持用，未敘明其理由。朱少武於第一審所為證
言前後不符，原判決卻採取不利於上訴人之證言為論罪之依據，有違採證法則。另依
證人趙佩俠證稱羅朝德有委託上訴人代其尋找墓地，並陪同尋找墓地情事，上訴人亦
聲請傳喚證人游正壽證明曾與趙佩俠、羅朝德同行洽商購置墓地事宜，原判決未予傳
喚亦未說明其理由，亦屬違法等語。惟查上訴人於調查站調查時已自白保管被害人三
人之印章，並據以盜用提領存款，此部分之自白與事實相符，原判決自可採為論罪之
依據。原判決採取被害人朱少武之證言為論處上訴人之犯罪證據，乃事實審認事採證
職權之適法行為，自難漫指為違法。原判決亦敘明羅朝德於桃園調查站訊問時否認有
委託上訴人提款及找尋墓地情事，依證人趙佩俠所陳羅朝德縱有委託上訴人購買墓地
，亦不足以證明羅朝德曾授權上訴人提領存款，上訴人此部分之辯解不足探。而證人
游正壽所欲證明之事，亦與羅朝德是否同意上訴人提款無關，原判決未予傳喚，與判
決本旨不生影響。上訴意旨，並未依據卷內資料具體指摘，徒憑己見，仍執陳詞，就
原判決明白論斷之事項，及原審認事採證職權之行使，任意指摘，泛言原判決理由不
備及有應調查之證據未予調查之違法，或為單純事實之爭執，自非適法之第三審上訴
理由。其上訴違背法律上之程式，應予駁回。
據上論結，應依刑事訴訟法第三百九十五條前段，判決如主文。
中      華      民      國    九十一    年      四      月     十八     日
                              最高法院刑事第六庭
                                  審判長法官  吳  雄  銘
                                        法官  池  啟  明
                                        法官  石  木  欽
                                        法官  郭  毓  洲
                                        法官  吳  三  龍
      右正本證明與原本無異
                                              書  記  官
中      華      民      國    九十一    年      四      月    二十二    日
